臺灣橋頭地方法院刑事判決　　　　　 110年度審金訴字第54號
　　　　　　　　　　　　　　　　　 110年度審金訴字第78號
公　訴　人　臺灣橋頭地方檢察署檢察官
被　　　告　吳傳智


　　　　　　　　（現於法務部矯正署高雄第二監獄執行中）
上列被告因詐欺等案件，經檢察官提起公訴（110年度偵字第973
號）暨追加起訴（110 年度偵字第2151號），嗣被告於準備程序
中就被訴事實為有罪之陳述，經告知簡式審判程序之旨，並聽取
被告與公訴人之意見後，合議庭裁定由受命法官獨任進行簡式審
判程序，合併審理並判決如下：
    主  文
吳傳智犯附表編號1至7所示之罪，各處附表「罪名、宣告刑及沒
收」欄所示之刑及沒收。應執行有期徒刑參年肆月。
    事  實
一、吳傳智自民國109年7月初起（起訴書及追加起訴書均誤載為
    109年3月中旬某日，業據公訴檢察官當庭更正），加入綽號
    「阿呆」、「小新」、「小胖」及其他真實姓名年籍不詳之
    人（均無證據證明為未滿18歲之人）所組成之詐欺集團組織
    （所涉參與犯罪組織部分，業經臺灣高雄地方法院以110年
    度審金訴字第11號判決判處罪刑確定在案，非本案起訴及追
    加起訴範圍），約定以每日提領金額給予新臺幣（下同）
    1,000元至3,000元不等之報酬（提領金額15萬元以內報酬
    1,000元；15萬至25萬元報酬2,000元；25萬元以上報酬
    3,000元），擔任提款工作之車手。渠等乃共同意圖為自己
    不法之所有，基於三人以上共同詐欺取財、洗錢以掩飾及隱
    匿詐欺取財所得去向與所在之犯意聯絡，而為下列分工：
    （一）先由該詐欺集團成員取得如附表編號1至7「匯入帳戶
    」欄所示之人頭帳戶提款卡、存摺及密碼；（二）再由該詐
    欺集團成員分別於附表編號1至7「詐騙情節」欄所示之時間
    ，以附表編號1至7「詐騙情節」欄所示之手法，向林其諭、
    吳佾修、邱璽愷、陳永進、張荃祺、蔡雅妃、謝蓓君（下稱
    林其諭等7人）施以詐術，致林其諭等7人因此陷於錯誤，各
    於附表編號1至7「匯款時間」欄所示之時間，匯款如附表編
    號1至7所示金額，至該詐欺集團成員指定如附表編號1至7「
    匯入帳戶」欄所示之帳戶內；（三）復由「阿呆」交付工作
    手機（另案扣押）予吳傳智並囑咐吳傳智使用工作手機中「
    易信」通訊軟體聯繫，由「小新」將附表編號1至7「匯入帳
    戶」欄所示帳戶之提款卡及存摺寄至高雄市○○區○○○路
    00○00號1樓之「空軍一號」巴士高雄站後，再指示吳傳智
    前往領取，並以「易信」通訊軟體告知提款卡密碼與提款資
    訊，由吳傳智於附表編號1至7「提領時間、金額及地點」欄
    所示之時間、地點，提領如附表編號1至7所示之金額後，再
    以工作手機與「小胖」聯絡約定交付贓款之時間地點，將所
    領取之贓款交予「小胖」，另將使用完畢之提款卡丟棄於附
    近水溝。吳傳智於109年7月5日、同年9月9日當日提領金額
    分別為31萬2,985元、17萬9,000元，各獲得3,000元、2,000
    元之現金報酬（附表編號1至7各次犯行之犯罪所得金額，詳
    如備註欄所示）。嗣因林其諭等7人發現受騙報警處理，經
    警調閱相關自動櫃員機監視器錄影畫面比對後，而循線查悉
    上情。
二、案經林其諭、吳佾修、邱璽愷、陳永進、張荃祺訴由高雄市
    政府警察局左營分局，謝蓓君訴由高雄市政府警察局岡山分
    局分別報告臺灣橋頭地方檢察署檢察官偵查起訴及追加起訴
    。
    理  由
壹、程序事項
一、按一人犯數罪者，為相牽連之案件；於第一審辯論終結前，
    得就與本案相牽連之犯罪，追加起訴，刑事訴訟法第7條第1
    款、第265條第1項分別定有明文。又按分別提起之數宗訴訟
    ，其訴訟標的相牽連或得以一訴主張者，法院得命合併辯論
    。命合併辯論之數宗訴訟，得合併裁判，民事訴訟法第 205
    條第1項、第2項亦分別定有明文，刑事訴訟辯論程序就此雖
    無明文，惟自訴訟經濟之觀點，在不損及被告之權益下，自
    得類推適用之。查臺灣橋頭地方檢察署檢察官以一人犯數罪
    之相牽連案件為由，於110年度審金訴字第54號案件本院辯
    論終結前追加起訴（110年度審金訴字第78號），依前揭規
    定及說明，檢察官追加起訴即屬合法，本院自得合併審判，
    先予敘明。
二、除被告所犯為死刑、無期徒刑、最輕本刑為3 年以上有期徒
    刑之罪或高等法院管轄第一審案件者外，於前條第1 項程序
    進行中，被告先就被訴事實為有罪之陳述時，審判長得告知
    被告簡式審判程序之旨，並聽取當事人、代理人、辯護人及
    輔佐人之意見後，裁定進行簡式審判程序，刑事訴訟法第27
    3 條之1 第1 項定有明文。本案被告吳傳智所犯屬法定刑為
    死刑、無期徒刑、最輕本刑為3 年以上有期徒刑以外之罪，
    渠於準備程序時就被訴事實為有罪之陳述，經告知簡式審判
    程序要旨並聽取當事人意見，經被告同意適用簡式審判程序
    後，本院亦認無不得或不宜改依簡式審判程序進行之處，爰
    依刑事訴訟法第273 條之1 第1 項規定裁定進行簡式審判程
    序，合先敘明。又簡式審判程序之證據調查，依刑事訴訟法
    第273條之2規定，不受同法第159條第1項、第161條之2、第
    161條之3、第163條之1及第164條至第170條規定之限制，附
    此說明。
貳、實體事項
一、認定犯罪事實所憑之證據及理由
(一)訊據被告就上揭事實，於警詢、偵訊及本院審理時均坦承不
    諱【見警一卷第9至35頁、警二卷第10至19頁、偵一卷第27
    至29頁、偵二卷第47至51頁、院一卷第169至170頁、第183
    至184頁、第191、194頁、院二卷第137至138頁、第151至
    152頁、第159、162頁】，核與證人即附表編號1至5所示告
    訴人林其諭、吳佾修、邱璽愷、陳永進、張荃祺【見警一卷
    第53至54頁、第65至66頁、第79至81頁、第91至92頁、第99
    至101頁】、證人即附表編號7所示告訴人謝蓓君【見警二卷
    第29至33頁】於警詢時之證述相符；附表編號1至5部分，並
    有警方製作之被告犯罪時地一覽表、監視器翻拍畫面、提領
    紀錄【見警一卷第3至5頁、第9至23頁、第27至29頁、第37
    頁】、附表編號1至5「匯入帳戶欄」所示之何玟雅民雄頭橋
    郵局帳號00000000000000號、曹可欣樹林柑園郵局帳號
    00000000000000號、王研婷華南銀行帳號000000000000號帳
    戶申登人資料暨交易明細資料【見警一卷第39頁、第43至44
    頁、第45頁、第47至48頁、第49頁、第51頁】、附表編號1
    告訴人林其瑜提供之匯款單據、內政部警政署反詐騙諮詢專
    線紀錄表、臺北市政府警察局中山分局中山一派出所受理詐
    騙帳戶通報警示簡便格式表、金融機構聯防機制通報單【見
    警一卷第61頁、第55至59頁】、附表編號2告訴人吳佾修提
    供之匯款單據、內政部警政署反詐騙諮詢專線紀錄表、新北
    市政府警察局土城分局清水派出所受理詐騙帳戶通報警示簡
    便格式表、金融機構聯防機制通報單【見警一卷第75至76頁
    、第67至68頁、第70、73頁】、附表編號3告訴人邱璽愷之
    內政部警政署反詐騙諮詢專線紀錄表、臺北市政府警察局大
    同分局寧夏路派出所受理詐騙帳戶通報警示簡便格式表、金
    融機構聯防機制通報單【見警一卷第83至87頁】、附表編號
    4告訴人陳永進提供之匯款單據、宜蘭縣政府警察局宜蘭分
    局內城派出所受理詐騙帳戶通報警示簡便格式表【見警一卷
    第95、93頁】、附表編號5告訴人張荃祺之臺北市政府警察
    局萬華分局西門町派出所受理詐騙帳戶通報警示簡便格式表
    、165專線協請金融機構暫行圈存疑似詐欺款項通報單、金
    融機構協助詐騙民眾通知疑似警示帳戶通報單【見警一卷第
    104、107、109頁】；附表編號6至7部分，並有詐欺車手熱
    點資料詳細列表、監視器翻拍畫面、附表編號6至7「匯入帳
    戶欄」所示之蔡宜芯國泰世華商業銀行沙鹿分行帳號
    000000000000號帳戶申登人資料暨交易明細資料【見警二卷
    第7頁、第113至117頁、第109、111頁】、附表編號6被害人
    蔡雅妃之內政部警政署反詐騙諮詢專線紀錄表、165專線協
    請金融機構暫行圈存疑似詐欺款項通報單、雲林縣警察局虎
    尾分局受理各類案件紀錄表【見警二卷第85至93頁】、附表
    編號7告訴人謝蓓君提供之詐騙電話截圖、內政部警政署反
    詐騙諮詢專線紀錄表、苗栗縣警察局苗栗分局鶴岡派出所金
    融機構聯防機制通報單、165專線協請金融機構暫行圈存疑
    似詐欺款項通報單【見警二卷第69頁、第53至57頁、第59至
    60頁、第63至66頁】等證據資料在卷可稽，堪信被告所為之
    任意性自白確與事實相符。
(二)按共同實施犯罪行為之人，在合同意思範圍以內，各自分擔
    犯罪行為之一部，相互利用他人之行為，以達其犯罪之目的
    者，即應對於全部所發生之結果，共同負責；又共同正犯之
    成立，祇須具有犯意之聯絡及行為之分擔，既不問犯罪動機
    起於何人，亦不必每一階段犯行，均須參與（最高法院28年
    上字第3110號、34年上字第862 號判例意旨參照）。再者，
    共同正犯之意思聯絡，原不以數人間直接發生者為限，若有
    間接之聯絡者，亦包括在內，如甲分別邀約乙、丙犯罪，雖
    乙、丙間彼此並無直接之聯絡，亦無礙於其為共同正犯之成
    立（最高法院77年台上字第2135號判例意旨參照）。是以，
    行為人參與構成要件行為之實施，並不以參與構成犯罪事實
    之全部或始終參與為必要，即使僅參與構成犯罪事實之一部
    分，或僅參與某一階段之行為，亦足以成立共同正犯。查被
    告雖未自始至終參與詐騙告訴人林其諭等7人之各階段犯行
    ，僅擔任提款車手之工作，惟渠與其他詐欺集團成員既為詐
    騙告訴人林其諭等7人而彼此分工，堪認係在合同意思範圍
    內，各自分擔犯罪行為之一部，並相互利用他人之行為，以
    達犯罪之目的，參諸上開說明，被告自應就所參與犯行，對
    於全部所發生之結果共同負責。
(三)又刑法於103 年6 月18日新增公布第339 條之4 之規定，並
    自同年月20日起施行，該條規定：「犯第三百三十九條詐欺
    罪而有下列情形之一者，處一年以上七年以下有期徒刑，得
    併科一百萬元以下罰金：一、冒用政府機關或公務員名義犯
    之。二、三人以上共同犯之。三、以廣播電視、電子通訊、
    網際網路或其他媒體等傳播工具，對公眾散布而犯之」。查
    被告雖未實際詐騙告訴人林其諭等7人，而係擔任車手，受
    「小新」指示提領詐欺取財所得贓款，惟集團性詐騙乃現今
    社會詐欺犯罪之常見型態，詐騙集團為求能順利完成犯罪，
    必須採取分工，亦即有人蒐集或提供人頭帳戶，有人找尋詐
    欺目標，有人擔任俗稱「車手」前往提款，並有人從中聯繫
    其間之匯款及車手，而為犯罪之分工，以完遂詐欺取財犯罪
    ，此一間接聯絡犯罪之態樣，乃為現在具備一定規模詐欺犯
    罪所衍生之細密分工模式。被告雖未必與其他詐欺集團成員
    認識或知悉他人所分擔之犯罪分工內容，然此種詐欺集團犯
    罪之模式，廣為媒體大幅報導，被告應可預見另有上游之詐
    欺集團其他成員，亦應可知悉詐欺集團分工細緻明確。另告
    訴人林其諭等7人分別接獲自稱華南銀行人員、購物網站客
    服人員來電而受詐騙，是此部分詐欺犯行至少有1人以上參
    與向告訴人林其諭等7人施行詐術，又被告透過「阿呆」所
    交付之工作手機與「小新」、「小胖」聯繫，並依「小新」
    指示前往提領款項後，再將所領得款項交予「小胖」，故本
    件詐欺集團成員共同實施詐取告訴人林其諭等7 人財物之犯
    行，上開共同實施之人員，是已該當刑法第339條之4第1項
    第2款「三人以上」共同實施詐欺取財之構成要件無訛。
(四)另按洗錢防制法於105 年12月28日修正公布，並於106 年6
    月28日生效施行（下稱新法）。修正前該法（下稱舊法）將
    洗錢行為區分為將自己犯罪所得加以漂白之「為自己洗錢」
    及明知是非法資金，卻仍為犯罪行為人漂白黑錢之「為他人
    洗錢」兩種犯罪態樣，且依其不同之犯罪態樣，分別規定不
    同之法定刑度。惟洗錢犯罪本質在於影響合法資本市場並阻
    撓偵查，不因為自己或為他人洗錢而有差異，且洗錢之行為
    包含處置（即將犯罪所得直接予以處理）、多層化（即為使
    偵查機關難以追查金流狀況，以迂迴層轉、化整為零之多層
    化包裝方式，掩飾或隱匿特定犯罪所得）及整合（即收受、
    持有或使用他人犯罪所得，使該犯罪所得披上合法之外衣，
    回歸正常金融體系）等各階段行為，其模式不祇一端，上開
    為自己或為他人洗錢之二分法，不僅無助於洗錢之追訴，且
    徒增實務事實認定及論罪科刑之困擾。故而為澈底打擊洗錢
    犯罪，新法乃依照國際防制洗錢金融行動工作組織（Financ
    ial Action Task Force，下稱FATF ）40項建議之第3 項建
    議，並參採聯合國禁止非法販運麻醉藥品和精神藥物公約及
    聯合國打擊跨國有組織犯罪公約之洗錢行為定義，將洗錢行
    為之處置、多層化及整合等各階段，全部納為洗錢行為，而
    於新法第2 條規定：「本法所稱洗錢，指下列行為：一、意
    圖掩飾或隱匿特定犯罪所得來源，或使他人逃避刑事追訴，
    而移轉或變更特定犯罪所得。二、掩飾或隱匿特定犯罪所得
    之本質、來源、去向、所在、所有權、處分權或其他權益者
    。三、收受、持有或使用他人之特定犯罪所得。」以求與國
    際規範接軌。另舊法過度限縮洗錢犯罪成立之可能，亦模糊
    前置犯罪僅在對於不法金流進行不法原因之聯結，造成洗錢
    犯罪成立門檻過高，洗錢犯罪難以追訴，故新法參考FATF建
    議，就其中採取門檻式規範者，明定為最輕本刑為6 個月以
    上有期徒刑之罪，並將「重大犯罪」之用語，修正為「特定
    犯罪」，再增列未為最輕本刑為6 個月以上有期徒刑之罪所
    涵括之違反商標法等罪，且刪除有關犯罪所得金額須在5 百
    萬元以上者，始得列入前置犯罪之限制規定，以提高洗錢犯
    罪追訴之可能性。例如詐欺集團向被害人施用詐術後，為隱
    匿其詐欺所得財物之去向，而令被害人將其款項轉入該集團
    所持有、使用之人頭帳戶，並由該集團所屬之車手前往提領
    詐欺所得款項得逞，檢察官如能證明該帳戶內之資金係本案
    詐欺之特定犯罪所得，即已該當於新法第14條第1 項之一般
    洗錢罪。另過去實務認為，行為人對犯特定犯罪所得之財物
    或利益作直接使用或消費之處分行為，或僅將自己犯罪所得
    財物交予其他共同正犯，祇屬犯罪後處分贓物之行為，非本
    條例所規範之洗錢行為，惟依新法規定，倘行為人意圖掩飾
    或隱匿特定犯罪所得來源，而將特定犯罪所得直接消費處分
    ，甚或交予其他共同正犯，而由共同正犯以虛假交易外觀掩
    飾不法金流移動，即難認單純犯罪後處分贓物之行為，應仍
    構成新法第2 條第1 款或2 款之洗錢行為（最高法院108 年
    度台上字第1744號判決意旨參照）。查告訴人林其諭等7人
    受騙匯款至被告所屬詐欺集團指定之人頭帳戶內，由被告依
    指示提領詐欺所得款項後轉交上手，所為已製造金流斷點，
    隱匿詐欺所得財物之去向與所在，而移轉詐欺取財之特定犯
    罪所得甚明，而非僅係單純處分贓物之行為。是被告就附表
    編號1至7所示犯行亦構成一般洗錢罪。
(五)從而，本案事證已臻明確，被告犯行均堪認定，各應予依法
    論科。
二、論罪科刑
(一)核被告就附表編號1至7所為，各係犯刑法第339條之4第1項
    第2款之三人以上共同犯詐欺取財罪及洗錢防制法第14條第1
    項之一般洗錢罪。又被告、「阿呆」、「小新」、「小胖」
    及其所屬之詐欺集團成員間，就上開犯行，有犯意聯絡及行
    為分擔，應論以共同正犯。被告所屬詐欺集團成員撥打電話
    施以詐術，致使告訴人等多次匯款或存款至指定帳戶，再推
    由被告為數次提領行為，乃係各基於詐欺同一被害人之單一
    犯意，於密切接近之時、地實施，各侵害同一被害人之財產
    法益，各行為之獨立性極為薄弱，依一般社會健全觀念，在
    時間差距上難以強行分開，應視為數個舉動之接續施行，合
    為包括一行為予以評價較為合理，就被告上開加重詐欺犯行
    ，應各論以接續犯之一罪（最高法院86年台上字第3295號判
    例意旨參照）。被告就附表編號1至7所示犯行均係以一行為
    同時觸犯三人以上共同詐欺取財罪及一般洗錢罪，為想像競
    合犯，各應依刑法第55條前段規定，分別從一重之三人以上
    共同犯詐欺取財罪處斷。另被告如附表編號1至7所示7 次犯
    行，係針對不同之被害人行騙，犯意各別，行為互殊，應予
    分論併罰。
(二)按想像競合犯之處斷刑，本質上係「刑之合併」。其所謂從
    一重處斷，乃將想像競合犯組成之評價上數罪，合併為科刑
    一罪，其所對應之刑罰，亦合併其評價上數罪之數法定刑，
    而為一個處斷刑。易言之，想像競合犯侵害數法益者皆成立
    犯罪，論罪時必須輕、重罪併舉論述，同時宣告所犯各罪名
    ，包括各罪有無加重、減免其刑之情形，亦應說明論列，量
    刑時併衡酌輕罪部分量刑事由，評價始為充足，然後依刑法
    第55條前段規定「從一重處斷」，非謂對於其餘各罪可置而
    不論。因此，法院決定處斷刑時，雖以其中最重罪名之法定
    刑，做為裁量之準據，惟於裁量其輕重時，仍應將輕罪合併
    評價在內（最高法院108 年度台上字第4405號、第4408號判
    決意旨可參）。經查：洗錢防制法第16條第2 項規定：「犯
    前二條之罪，在偵查或審判中自白者，減輕其刑。」，被告
    就本案犯罪事實，迭於警、偵訊及本院審理時均坦承不諱，
    是就其所犯洗錢防制法部分，依上開規定原應減輕其刑；惟
    依前揭罪數說明，被告就本案所涉各次犯行均係從一重論處
    加重詐欺取財罪，故無從依上開規定減輕其刑。然就被告此
    部分想像競合輕罪得減刑部分，本院於依照刑法第57條量刑
    時仍應一併審酌，附此敘明。
(三)爰依據行為人之責任為基礎，審酌被告正值青年，不思循合
    法途徑或覓得正當職業獲取所需，竟與詐欺集團成員共犯本
    案加重詐欺取財及洗錢犯行，影響社會治安及正常交易秩序
    ，漠視他人財產法益，不僅造成執法機關不易查緝犯罪行為
    人，亦將使告訴人林其諭等7人求償困難，更助長社會犯罪
    風氣，破壞人際往來之信任感，所為殊值非難，復考量被告
    犯後迭於警、偵訊及本院審理時均坦承犯行，惟迄今尚未與
    告訴人林其諭等7人達成和解，而未能實際填補告訴人林其
    諭等7人所受損害，暨考量其於本案犯行中係擔任提領款項
    之車手工作，並未實際參與詐術實施，兼酌以被告自述國中
    畢業之智識程度、入監前從事板模工作，日薪1,400元之經
    濟狀況【見院一卷第195頁、院二卷第163頁】等一切情狀，
    分別量處如附表編號1至7「罪名、宣告刑及沒收」欄所示之
    刑。並審酌被告所為本案加重詐欺犯行之次數共7次、被害
    人數為7人、責任分工、附表編號1至5及編號6至7之犯罪時
    間各為同一日、其對於法秩序之輕率態度等總體情狀，定其
    應執行之刑如主文所示。
參、沒收部分
一、被告於109 年7月5日提領附表編號1至5之詐欺所得款項合計
    為31萬2,985元、於同年9月9日提領附表編號6至7之詐欺所
    得款項合計為17萬9,000元，當日各獲得3,000元、2,000元
    之報酬，業據被告供認在卷（見院一卷第169至170頁、院二
    卷第137至138頁），依上開被告所實際取得之報酬，按該日
    被告提領告訴人林其諭等7 人受騙款項之比例，據以計算附
    表編號1至7各次加重詐欺取財犯行所得之報酬分別為526元
    、854元、949元、287元、384元、1,452元、548元【計算式
    詳見附表編號1至7之「備註」欄】，均核屬其犯罪所得，且
    均未據扣案，亦未實際合法發還告訴人林其諭等7 人，爰依
    刑法第38條之1 第1項前段、第3項之規定於其各次犯行項下
    分別宣告沒收，並於全部或一部不能沒收或不宜執收時，追
    徵其價額。上開沒收，並應依刑法第40之2條第1項規定併執
    行之。
二、按洗錢防制法第18條第1 項前段固規定「犯第14條之罪，其
    所移轉、變更、掩飾、隱匿、收受、取得、持有、使用之財
    物或財產上利益，沒收之」，惟無「不問屬於犯罪行為人與
    否」之要件，當以屬於犯罪行為人者為限（即指實際管領者
    ），始應沒收。被告所提領如附表編號1至7所示告訴人林其
    諭等7人受騙匯入之詐欺所得款項，均業經轉交該詐欺集團
    其他成員，已如前述，核非屬被告所有，且無證據證明被告
    得以支配管領該等贓款，是此部分掩飾、隱匿之洗錢不法所
    得自無從依上開規定或刑法第38條之1第1項規定宣告沒收，
    附此敘明。
三、至事實欄所載本案詐欺集團成員「阿呆」交付予被告之工作
    手機，雖為共犯所有供本案犯罪所用之物，然因被告另涉犯
    加重詐欺及洗錢犯行，經屏東縣政府警察局潮洲分局查扣上
    開手機，此據被告供明在卷【見院一卷第169 頁、院二卷第
    137頁】，並有臺灣屏東地方檢察署檢察官109年度偵字第94
    91號、110 年度偵字第1052號起訴書在卷足參【見偵一卷第
    51至61頁】，則上開工作手機乃為另案重要證物，爰不於本
    案宣告沒收。另未扣案如附表「匯入帳戶」欄所示之A、B、
    C、D帳戶之提款卡，固同為供本案犯罪使用，然被告已將上
    開使用完畢之提款卡丟棄於水溝，業據被告供述明確【見偵
    一卷第28頁、偵二卷第49頁】，無證據證明現仍存在未滅失
    ，且因金融帳戶可為警示帳戶而凍結使用，提款卡不論有無
    扣案，即喪失效用，又卡片本身無甚財產價值，沒收欠缺刑
    法上之重要性，爰依刑法第38條之2第2項之規定，不予宣告
    沒收或追徵，併此敘明。
據上論斷，應依刑事訴訟法第273 條之1 第1 項、第299 條第1
項前段，判決如主文。
本案經檢察官蘇恒毅提起公訴及追加起訴，檢察官陳俐吟到庭執
行職務。
中    華    民    國   110    年    10    月    1     日
                  刑事第四庭  法  官 陳  箐
以上正本證明與原本無異。
如不服本判決應於收受送達後20日內向本院提出上訴書狀，並應
敘述具體理由；如未敘述上訴理由者，應於上訴期間屆滿後20日
內向本院補提理由書（均須按他造當事人之人數附繕本）「切勿
逕送上級法院」。
中    華    民    國   110    年    10    月    1     日
                              書記官 陳昱良
附錄本件判決論罪科刑法條：
中華民國刑法第339 條之4
犯第339 條詐欺罪而有下列情形之一者，處1 年以上7 年以下有
期徒刑，得併科一百萬元以下罰金：
一、冒用政府機關或公務員名義犯之。
二、三人以上共同犯之。
三、以廣播電視、電子通訊、網際網路或其他媒體等傳播工具，
對公眾散布而犯之。
前項之未遂犯罰之。
 
洗錢防制法第14條
有第二條各款所列洗錢行為者，處7年以下有期徒刑，併科新臺
幣5百萬元以下罰金。
前項之未遂犯罰之。
前二項情形，不得科以超過其特定犯罪所定最重本刑之刑。
　
附表：
┌─┬────┬────────┬───────┬─────┬──────────┬──────┐
│編│告訴人或│詐騙情節        │匯款時間、金額│匯入帳戶  │提領時間、金額及地點│提領影像及  │
│號│被害人  │                │  （新臺幣）  │          │      （新臺幣）    │明細資料    │
├─┼────┼────────┼───────┼─────┼──────────┼──────┤
│1 │告訴人  │由真實年籍不詳之│①109年7月5日 │何玟雅民雄│①109年7月5日15時51 │⑴監視器翻拍│
│  │林其諭  │詐騙機房成年成員│  15時45分許，│頭橋郵局帳│  分7秒，提領20,000 │  畫面（見警│
│  │（即起訴│假冒華南銀行人員│  匯款49,912元│號00000000│  元                │  一卷第9 至│
│  │書附表編│（起訴書誤載為訂│②109年7月5日 │263382號帳│②109年7月5日15時52 │  11頁）    │
│  │號1）   │房網站客服人員）│  15時56分許，│戶（簡稱A │  分9秒，提領20,000 │⑵匯款單據（│
│  │        │於109年7月5日15 │  匯款5,010 元│帳戶）    │  元                │  見警一卷第│
│  │        │時15分許撥打林其│合計匯款54,922│          │③109年7月5日15時53 │  61頁）    │
│  │        │諭電話，佯稱因系│元至右列帳戶  │          │  分11秒，提領10,000│⑶A 帳戶交易│
│  │        │統疏失將重複扣款│              │          │  元                │  明細（見警│
│  │        │需依指示操作，致│              │          │在高雄市左營區博愛二│  一卷第43至│
│  │        │林其諭陷於錯誤而│              │          │路366 號國泰世華左營│  44頁）    │
│  │        │於右列時間匯款右│              │          │分行，合計提領50,000│            │
│  │        │列金額至右列帳戶│              │          │元                  │            │
│  ├────┴────────┴───────┴─────┤                    │            │
│  │罪名、宣告刑及沒收                                    │                    │            │
│  ├───────────────────────────┤                    │            │
│  │吳傳智犯三人以上共同詐欺取財罪，處有期徒刑壹年貳月。未│                    │            │
│  │扣案之犯罪所得新臺幣伍佰貳拾陸元沒收，於全部或一部不能│                    │            │
│  │沒收或不宜執行沒收時，追徵其價額。                    │                    │            │
│  ├───────────────────────────┤                    │            │
│  │【備註】                                              │                    │            │
│  │1.林其諭受騙匯款至A帳戶之54,922元，遭被告全數提領。   │                    │            │
│  │2.犯罪所得：526元                                     │                    │            │
│  │〔被告109年7月5日合計提領金額為31萬2,985元（計算式：54│                    │            │
│  │,922+89,078+99,000+29,985+40,000），已逾30萬元，依被告│                    │            │
│  │之供述（見警一卷第31頁、偵一卷第28頁、院一卷第169至170│                    │            │
│  │頁），其當日報酬為3,000元，按被告所提領林其諭受騙款項 │                    │            │
│  │之比例，據以計算其犯罪所得為526元（計算式：3,000×54, │                    │            │
│  │922/312,985，小數點後四捨五入）〕                     │                    │            │
├─┼────┬────────┬───────┬─────┼──────────┼──────┤
│2 │告訴人  │由真實年籍不詳之│①109年7月5日 │何玟雅民雄│①109年7月5日16時10 │⑴監視器翻拍│
│  │吳佾修  │詐騙機房成年成員│  16時5分許， │頭橋郵局帳│  分54秒，提領20,000│  畫面（見警│
│  │（即起訴│假冒購物網站客服│  匯款29,989元│號00000000│  元（其中4,922元為 │  一卷第13至│
│  │書附表編│人員於109年7月5 │②109年7月5日 │263382號帳│  編號1林其諭遭詐騙 │  19頁）    │
│  │號2）   │日15時5分許撥打 │  16時19分許，│戶（簡稱A │  之匯款）          │⑵匯款單據（│
│  │        │吳佾修電話，佯稱│  匯款29,989元│帳戶）    │②109年7月5日16時11 │  見警一卷第│
│  │        │因作業疏失造成重│③109年7月5日 │          │  分58秒，提領15,000│  75至76頁）│
│  │        │複扣款需依指示操│  16時41分許，│          │  元                │⑶A 帳戶交易│
│  │        │作，致吳佾修陷於│  匯款29,985元│          │在高雄市左營區博愛二│  明細（見警│
│  │        │錯誤而於右列時間│合計匯款89,963│          │路（起訴書誤載為博愛│  一卷第44頁│
│  │        │匯款右列金額至右│元至右列帳戶  │          │路2段）368號凱基銀行│  ）        │
│  │        │列帳戶          │              │          │左營分行，合計提領35│            │
│  ├────┴────────┴───────┴─────┤,000元              │            │
│  │罪名、宣告刑及沒收                                    │③109年7月5日16時27 │            │
│  ├───────────────────────────┤  分33秒，提領20,000│            │
│  │吳傳智犯三人以上共同詐欺取財罪，處有期徒刑壹年參月。未│  元                │            │
│  │扣案之犯罪所得新臺幣捌佰伍拾肆元沒收，於全部或一部不能│④109年7月5日16時28 │            │
│  │沒收或不宜執行沒收時，追徵其價額。                    │  分40秒，提領10,000│            │
│  ├───────────────────────────┤  元                │            │
│  │【備註】                                              │在高雄市左營區博愛二│            │
│  │1.吳佾修受騙匯款至A帳戶之89,963元，遭被告提領89,078元 │路360號台新銀行北高 │            │
│  │（計算式：35,000+30,000+29,000-4,922）                │雄分行，合計提領30,0│            │
│  │2.犯罪所得：854元                                     │00元                │            │
│  │〔被告109年7月5日當日報酬應為3,000元，已如前述，按被告│⑤109年7月5日16時45 │            │
│  │所提領吳佾修受騙款項之比例，據以計算其犯罪所得為854元 │  分51秒，提領20,000│            │
│  │（計算式：3,000×89,078/312,985，小數點後四捨五入）〕 │  元                │            │
│  │                                                      │⑥109年7月5日16時48 │            │
│  │                                                      │  分42秒提領9,000元 │            │
│  │                                                      │在高雄市左營區立信路│            │
│  │                                                      │209 號台新銀行全家高│            │
│  │                                                      │雄立信，合計提領29,0│            │
│  │                                                      │00元                │            │
├─┼────┬────────┬───────┬─────┼──────────┼──────┤
│3 │告訴人  │由真實年籍不詳之│①109年7月5日 │曹可欣樹林│①109年7月5日17時35 │⑴監視器翻拍│
│  │邱璽愷  │詐騙機房成年成員│  17時30分許，│柑園郵局帳│  分13秒，提領20,000│  畫面（見警│
│  │（即起訴│假冒購物網站客服│  匯款49,983元│號00000000│  元                │  一卷第21至│
│  │書附表編│人員於109年7月5 │②109年7月5日 │138397號帳│②109年7月5日17時36 │  23頁）    │
│  │號3）   │日16時50分許撥打│  17時32分許，│戶（簡稱B │  分44秒，提領20,000│⑵B 帳戶交易│
│  │        │邱璽愷電話，佯稱│  匯款49,123元│帳戶）    │  元                │  明細（見警│
│  │        │因作業疏失將重複│合計匯款99,106│          │在高雄市左營區裕誠路│  一卷第47至│
│  │        │扣款需依指示操作│元至右列帳戶  │          │448號中國信託統一凹 │  48頁）    │
│  │        │，致邱璽愷陷於錯│              │          │仔底，合計提領40,000│            │
│  │        │誤而於右列時間匯│              │          │元                  │            │
│  │        │款右列金額至右列│              │          │③109年7月5日17時40 │            │
│  │        │帳戶            │              │          │  分24秒，提領40,000│            │
│  ├────┴────────┴───────┴─────┤  元                │            │
│  │罪名、宣告刑及沒收                                    │④109年7月5日17時41 │            │
│  ├───────────────────────────┤  分58秒，提領19,000│            │
│  │吳傳智犯三人以上共同詐欺取財罪，處有期徒刑壹年參月。未│  元                │            │
│  │扣案之犯罪所得新臺幣玖佰肆拾玖元沒收，於全部或一部不能│在高雄市左營區富民路│            │
│  │沒收或不宜執行沒收時，追徵其價額。                    │356號中華郵政左營新 │            │
│  ├───────────────────────────┤莊仔郵局，合計提領59│            │
│  │【備註】                                              │,000元              │            │
│  │1.邱璽愷受騙匯款至B帳戶之99,106元，遭被告提領99,000元 │                    │            │
│  │（計算式：40,000+59,000）                             │                    │            │
│  │2.犯罪所得：949元                                     │                    │            │
│  │〔被告109年7月5日當日報酬應為3,000元，已如前述，按被告│                    │            │
│  │所提領邱璽愷受騙款項之比例，據以計算其犯罪所得為949元 │                    │            │
│  │（計算式：3,000×99,000/312,985，小數點後四捨五入）〕 │                    │            │
├─┼────┬────────┬───────┬─────┼──────────┼──────┤
│4 │告訴人  │由真實年籍不詳之│109 年7月5日19│王妍婷華南│①109年7月5日19時22 │⑴監視器翻拍│
│  │陳永進  │詐騙機房成年成員│時14分許，以現│銀行帳號16│  分58秒，提領20,000│  畫面（見警│
│  │（即起訴│假冒購物網站客服│金存入29,985元│0000000000│  元                │  一卷第27頁│
│  │書附表編│人員於109年7月5 │至右列帳戶    │號帳戶（簡│②109年7月5日19時23 │  ）        │
│  │號4）   │日18時17分許撥打│              │稱C帳戶） │  分55秒，提領9,985 │⑵匯款單據（│
│  │        │陳永進電話，佯稱│              │          │  元（該次提領10,000│  見警一卷第│
│  │        │因作業疏失將每月│              │          │  元，惟陳永進被害金│  95頁）    │
│  │        │扣款需依指示操作│              │          │  額僅29,985元，其餘│⑶C 帳戶交易│
│  │        │，致陳永進陷於錯│              │          │  應與陳永進無關）  │  明細（見警│
│  │        │誤而於右列時間匯│              │          │在高雄市左營區裕誠路│  一卷第51頁│
│  │        │款右列金額至右列│              │          │441號永豐銀行北高雄 │  ）        │
│  │        │帳戶            │              │          │分行，合計提領29,985│            │
│  ├────┴────────┴───────┴─────┤元                  │            │
│  │罪名、宣告刑及沒收                                    │                    │            │
│  ├───────────────────────────┤                    │            │
│  │吳傳智犯三人以上共同詐欺取財罪，處有期徒刑壹年壹月。未│                    │            │
│  │扣案之犯罪所得新臺幣貳佰捌拾柒元沒收，於全部或一部不能│                    │            │
│  │沒收或不宜執行沒收時，追徵其價額。                    │                    │            │
│  ├───────────────────────────┤                    │            │
│  │【備註】                                              │                    │            │
│  │1.陳永進受騙存款至C帳戶之29,985元，遭被告全數提領。   │                    │            │
│  │2.犯罪所得：287元                                     │                    │            │
│  │〔被告109年7月5日當日報酬應為3,000元，已如前述，按被告│                    │            │
│  │所提領陳永進受騙款項之比例，據以計算其犯罪所得為287元 │                    │            │
│  │（計算式：3,000×29,985/312,985，小數點後四捨五入）〕 │                    │            │
├─┼────┬────────┬───────┬─────┼──────────┼──────┤
│5 │告訴人  │由真實年籍不詳之│109年7月5日19 │王妍婷華南│①109年7月5日19時54 │⑴監視器翻拍│
│  │張荃祺  │詐騙機房成年成員│時48分許，匯款│銀行帳號16│  分51秒，提領20,000│  畫面（見警│
│  │（即起訴│假冒購物網站客服│40,123元至右列│0000000000│  元                │  一卷第29頁│
│  │書附表編│人員於109年7月5 │帳戶          │號帳戶（簡│②109年7月5日19時56 │  ）        │
│  │號5）   │日18時46分許撥打│              │稱C帳戶） │  分2秒，提領20,000 │⑵C帳戶交易 │
│  │        │張荃祺電話，佯稱│              │          │  元                │  明細（見警│
│  │        │因作業疏失將每月│              │          │在高雄市左營區裕誠路│  一卷第51頁│
│  │        │扣款需依指示操作│              │          │441號永豐銀行北高雄 │  ）        │
│  │        │，致張荃祺陷於錯│              │          │分行，合計提領40,000│            │
│  │        │誤而於右列時間匯│              │          │元                  │            │
│  │        │款右列金額至右列│              │          │                    │            │
│  │        │帳戶            │              │          │                    │            │
│  ├────┴────────┴───────┴─────┤                    │            │
│  │罪名、宣告刑及沒收                                    │                    │            │
│  ├───────────────────────────┤                    │            │
│  │吳傳智犯三人以上共同詐欺取財罪，處有期徒刑壹年壹月。未│                    │            │
│  │扣案之犯罪所得新臺幣參佰捌拾肆元沒收，於全部或一部不能│                    │            │
│  │沒收或不宜執行沒收時，追徵其價額。                    │                    │            │
│  ├───────────────────────────┤                    │            │
│  │【備註】                                              │                    │            │
│  │1.張荃祺受騙匯款至C帳戶之40,123元，遭被告提領40,000元 │                    │            │
│  │2.犯罪所得：384元                                     │                    │            │
│  │〔被告109年7月5日當日報酬應為3,000元，已如前述，扣除編│                    │            │
│  │號1至4【備註2.】所示之犯罪所得，據以計算此部分犯罪所得│                    │            │
│  │為384元（計算式：3,000-000-000-000-000）              │                    │            │
├─┼────┬────────┬───────┬─────┼──────────┼──────┤
│6 │被害人  │由真實年籍不詳之│㈠109年9月9日 │蔡宜芯國泰│①109年9月9日18時2分│⑴詐欺車手熱│
│  │蔡雅妃  │詐騙機房成年成員│  17時51分許，│世華銀行沙│  10秒，提領20,000元│  點資料詳細│
│  │（即追加│假冒購物網站客服│  匯款49,989元│鹿分行帳號│②109年9月9日18時3分│  列表（見警│
│  │起訴書附│人員於109年9月9 │㈡109年9月9日 │0000000000│  24秒，提領20,000元│  二卷第7頁 │
│  │表編號1 │日16時50分許撥打│  17時53分許，│46號帳戶（│③109年9月9日18時4分│  ）        │
│  │）      │蔡雅妃電話，佯稱│  匯款49,989元│簡稱D帳戶 │  41秒，提領20,000元│⑵監視器翻拍│
│  │        │因作業疏失將重複│㈢109年9月9日 │）        │④109年9月9日18時6分│  畫面（見警│
│  │        │扣款需依指示操作│  18時18分許，│          │  0秒，提領20,000元 │  二卷第113 │
│  │        │方可解除分期付款│匯款30,000元合│          │⑤109年9月9日18時7分│  至115頁、 │
│  │        │，致蔡雅妃陷於錯│計匯款129,978 │          │  7秒，提領20,000元 │  第117頁） │
│  │        │誤而陸續於右列時│元至右列帳戶  │          │⑥109年9月9日18時8分│⑶D 帳戶交易│
│  │        │間匯款右列金額至│              │          │  14秒，提領20,000元│  明細（見警│
│  ├────┴────────┴───────┴─────┤在高雄市橋頭區仕隆路│  二卷第111 │
│  │罪名、宣告刑及沒收                                    │161 號OK超商橋頭仕隆│  至112頁） │
│  ├───────────────────────────┤門市台新銀行ATM ，合│            │
│  │吳傳智犯三人以上共同詐欺取財罪，處有期徒刑壹年肆月。未│計提領120,000元     │            │
│  │扣案之犯罪所得新臺幣壹仟肆佰伍拾貳元沒收，於全部或一部│⑦109年9月9日18時16 │            │
│  │不能沒收或不宜執行沒收時，追徵其價額。                │  分44秒，提領20,000│            │
│  ├───────────────────────────┤  元                │            │
│  │【備註】                                              │⑧109年9月9日18時18 │            │
│  │1.蔡雅妃受騙匯款至D帳戶之129,978元，遭被告全數提領。  │  分19秒，提領9,000 │            │
│  │2.犯罪所得：1,452元。                                 │  元                │            │
│  │〔被告109年9月9日提領金額合計17萬9,000元（計算式：120,│在高雄市橋頭區仕隆路│            │
│  │000+29,000+30,000），依被告之供述（見偵二卷第49頁、院 │275號統一超商新隆豐 │            │
│  │二卷第137至138頁），其當日報酬為2,000元，按被告所提領 │門市中國信託ATM，合 │            │
│  │蔡雅妃受騙款項之比例，據以計算其犯罪所得為1,452元（計 │計提領29,000元      │            │
│  │算式：2,000×129,978/179,000，小數點後四捨五入）      │【①至⑧合計提領149,│            │
├─┼────┬────────┬───────┬─────┤  000元，含編號1蔡雅│            │
│7 │告訴人  │由真實年籍不詳之│109年9月9日17 │蔡宜芯國泰│  妃㈠㈡之被害金額99│            │
│  │謝蓓君  │詐騙機房成年成員│時58分許，匯款│世華銀行沙│  ,978元及編號2謝蓓 │            │
│  │（即追加│假冒購物網站客服│49,988元至右列│鹿分行帳號│  君部分被害金額49,0│            │
│  │起訴書附│人員於109年9月9 │帳戶          │0000000000│  22元】            │            │
│  │表編號2 │日16時44分許撥打│              │46號帳戶（│⑨109年9月9日18時26 │            │
│  │）      │謝蓓君電話，佯稱│              │簡稱D帳戶 │  分17秒，提領20,000│            │
│  │        │因作業疏失導致誤│              │）        │  元                │            │
│  │        │植網路購物消費紀│              │          │⑩109年9月9日18時26 │            │
│  │        │錄，需依指示操作│              │          │  分53秒，提領10,000│            │
│  │        │信用卡取消之動作│              │          │  元                │            │
│  │        │，致謝蓓君陷於錯│              │          │在高雄市橋頭區仕隆路│            │
│  │        │誤而於右列時間匯│              │          │61號花蓮一信橋頭分社│            │
│  │        │款右列金額至右列│              │          │，合計提領30,000元  │            │
│  │        │帳戶            │              │          │【⑨至⑩所提領之款項│            │
│  ├────┴────────┴───────┴─────┤  乃編號1蔡雅妃㈢之 │            │
│  │罪名、宣告刑及沒收                                    │  被害金額30,000元，│            │
│  ├───────────────────────────┤  追加起訴書誤認此部│            │
│  │吳傳智犯三人以上共同詐欺取財罪，處有期徒刑壹年貳月。未│  分為編號2 謝蓓君被│            │
│  │扣案之犯罪所得新臺幣伍佰肆拾捌元沒收，於全部或一部不能│  害金額，容有未洽】│            │
│  │沒收或不宜執行沒收時，追徵其價額。                    │                    │            │
│  ├───────────────────────────┤                    │            │
│  │【備註】                                              │                    │            │
│  │1.謝蓓君受騙匯款至D帳戶之49,988元，遭被告提領49,022元 │                    │            │
│  │  （計算式：179,000-129,978）                         │                    │            │
│  │2.犯罪所得：548元                                     │                    │            │
│  │〔被告109年9月9日當日報酬應為2,000元，已如前述，按被告│                    │            │
│  │所提領謝蓓君受騙款項之比例，據以計算其犯罪所得為548元 │                    │            │
│  │（計算式：2,000×49,022/179,000，小數點後四捨五入）〕 │                    │            │
└─┴───────────────────────────┴──────────┴──────┘
卷宗標目對照表
┌────────────────────────────────────┐
│一、高雄市政府警察局左營分局高市警左分偵字第11070006900號卷，稱警一卷； │
│二、高雄市政府警察局岡山分局高市警岡分偵字第11070003100號卷，稱警二卷； │
│三、臺灣橋頭地方檢察署110年度偵字第973號卷，稱偵一卷；                  │
│四、臺灣橋頭地方檢察署110年度偵字第2151號卷，稱偵二卷；                 │
│五、本院110年度審金訴字第54號卷，稱院一卷；                             │
│六、本院110年度審金訴字第78號卷，稱院二卷。                             │
└────────────────────────────────────┘